【裁判字號】    92,上訴,1924
【裁判日期】    921225
【裁判案由】    殺人未遂等
【裁判全文】
臺灣高等法院臺中分院刑事判決                  九十二年度上訴字第一九二四號
    上  訴  人
    即  被  告  甲○○
    指定辯護人  本院公設辯護人  丙○○
右上訴人因殺人未遂等案件，不服臺灣臺中地方法院九十二年度訴字第一八六五號中
華民國九十二年九月十六日第一審判決（起訴案號：臺灣臺中地方法院檢察署九十二
年度偵字第一一七二號），提起上訴，本院判決如左：
    主      文
上訴駁回。
    事      實
一、甲○○素行極為不佳，前曾犯竊盜、搶奪、贓物等罪，其中於民國（下同）八十
    六年間所觸犯搶奪等罪，經臺灣臺中地方法院判處應執行有期徒刑一年六月，緩
    刑四年確定，嗣經撤銷緩刑宣告，並於九十一年二月八日執行完畢，詎仍不知悔
    改。甲○○於九十二年間曾屢次至吳鴻鋁所經營、位於臺中縣清水鎮○○路三一
    ０號之「阿秋檳榔攤」購物賒帳未還，吳鴻鋁將前開賒帳之事告知甲○○之父乙
    ○○，乙○○代為償還欠款後，要求吳鴻鋁往後應拒絕甲○○賒欠，甲○○並因
    而遭乙○○責罵，甲○○竟為此對吳鴻鋁心生憤恨、頓萌殺意，遂意圖為自己不
    法之所有，先於九十二年五月九日凌晨一、二時許，持其所有客觀上足資為兇器
    使用之尖頭螺絲起子一把（未據扣案），至臺中縣清水鎮鎮○街九號公有市場內
    丁○之豬肉攤位，以該尖頭螺絲起子破壞撬開該攤位下方櫃子之拉環，竊取丁○
    所有之尖刀一把，甲○○嗣於同年月十三日晚間七時許飲用一瓶保力達Ｂ液壯膽
    後，於當日晚間九時許，手持前開竊得之尖刀揹於身後，至前址阿秋檳榔攤假意
    向吳鴻鋁欲再賒帳購買一瓶保力達Ｂ液，經吳鴻鋁拒絕後，甲○○即持該把尖刀
    猛力揮砍吳鴻鋁之背部、左側頭部、左頸部及手部，致吳鴻鋁受有左側頂部頭皮
    長十二公分、寬一公分、深一公分深及頭骨、左頸部長四公分、寬二公分、深０
    ．五公分、右上背部長二十五公分、寬十公分、深三公分、肌肉斷裂、右肩胛骨
    表淺骨折、右手長六公分、寬一公分、深０．五公分、肌腱部分斷裂之傷害，亦
    即受有頸、背、左肩及左手撕裂傷，顱骨開放性骨折等傷害（吳鴻鋁於九十二年
    五月十三日入醫院行擴創縫合手術），甲○○於行兇後從容攜尖刀騎其友人陳雅
    梅所有之機車逃離現場，吳鴻鋁身受刀傷、血流不止，經鄰人黃仲台聞吳鴻鋁呼
    救聲及時趕到聯絡救護車送醫救治，始倖免於難。嗣經警循線於當日晚間十一時
    五十分許，在台中縣沙鹿鎮○○街一七五號復興旅社二一０室內逮捕甲○○，並
    在復興旅社對面巷子內起獲甲○○所丟棄前開行兇用之尖刀一把。
二、案經吳鴻鋁訴由臺中縣警察局清水分局報請臺灣臺中地方法院檢察署檢察官偵查
    起訴。
    理      由
一、訊據被告即上訴人（以下簡稱被告）甲○○對於右揭時地持尖頭螺絲起子一把破
    壞撬開告訴人丁○所有之豬肉攤位下方櫃子之拉環，竊取告訴人丁○所有之尖刀
    一把，及於前開時地持尖刀一把猛力揮砍告訴人吳鴻鋁之背部、左側頭部、左頸
    部及手部，致告訴人吳鴻鋁受有前述之傷害等之事實坦承不諱，核與告訴人吳鴻
    鋁、丁○及證人黃仲台、乙○○、唐燕、陳雅梅指訴暨證述綦詳在卷，互核所供
    情節相符，並有扣案如事實欄所載之尖刀一把足資佐證，而被告甲○○用以揮砍
    告訴人吳鴻鋁之尖刀係告訴人丁○在豬肉攤所用之尖刀，有照片附卷及尖刀一把
    扣案為憑，被告甲○○特意至豬肉攤竊取告訴人丁○用以切肉斷骨、鋒緣銳利之
    尖刀後，持之揮砍告訴人吳鴻鋁之背部、頭部、頸部，致告訴人吳鴻鋁受有左側
    頂部頭皮長十二公分、寬一公分、深一公分深及頭骨、左頸部長四公分、寬二公
    分、深０．五公分、右上背部長二十五公分、寬十公分、深三公分、肌肉斷裂、
    右肩胛骨表淺骨折、右手長六公分、寬一公分、深０．五公分、肌腱部分斷裂之
    傷害，亦即受有頸、背、左肩及左手撕裂傷，顱骨開放性骨折等傷害（告訴人吳
    鴻鋁於九十二年五月十三日入醫院行擴創縫合手術），致告訴人吳鴻鋁大量流血
    不止，有現場照片十幀、告訴人吳鴻鋁急救時之照片、告訴人吳鴻鋁開庭時提出
    之遭砍殺之相片四張、暨童綜合醫院九十二年五月二十八日（九二）童醫字第四
    四五號覆函及診斷證明書各一份在卷可憑。而尖刀能殺人致死，且頭部、頸部及
    背部均為人身要害，持扣案尖刀揮砍人體要害足以致人於死，顯為一般人所得預
    見，被告甲○○於原審九十二年八月二十九日審理時，到庭供述稱如下：問：你
    是否知道砍人頭部、肩部、頸部會有致死的危險？被告甲○○：會，我知道。據
    上所述，被告甲○○顯有預見持扣案尖刀揮砍人體頭部、頸部及背部要害足以致
    人於死，其有殺人意圖，堪予肯認。再依被告甲○○砍殺告訴人吳鴻鋁所造成之
    傷口均既長又深達見骨，足見被告甲○○於持扣案尖刀朝告訴人吳鴻鋁背部、頭
    部、頸部揮砍之際，專朝人身要害下手，且施力既大且猛，其有使告訴人吳鴻鋁
    喪失生命之故意灼然甚明，辯護意旨主張被告無殺人犯意，顯無可採，附予敘明
    ，本件事證已臻明確，被告甲○○犯行均洵堪認定。
二、核被告甲○○所為，係犯刑法第三百二十一條第一項第三款之加重竊盜罪、同法
    第二百七十一條第二項、第一項之殺人未遂罪。被告甲○○為砍殺告訴人吳鴻鋁
    而竊取尖刀，其所犯上開二罪間，有方法結果之牽連關係，為牽連犯，應從一重
    之刑法第二百七十一條第二項、第一項之殺人未遂罪處斷。被告甲○○前曾於八
    十六年間觸犯搶奪等罪，經臺灣臺中地方法院定其應執行有期徒刑一年六月，緩
    刑四年確定，嗣經撤銷緩刑宣告，並於九十一年二月八日執行完畢，此有臺灣臺
    中地方法院檢察署刑案資料查註紀錄表一份在卷可按，五年以內再犯本件有期徒
    刑以上之罪，為累犯，應依刑法第四十七條規定加重其刑（法定刑死刑、無期徒
    刑部分，不得加重）。被告甲○○已著手於殺人犯罪行為之實行而不遂，為未遂
    犯，依刑法第二十六條前段規定減輕其刑。另刑有加重及減輕者，依刑法第七十
    一條第一項規定，先加後減。原審判決適用刑法第二百七十一條第二項、第一項
    、第三百二十一條第一項第三款、第五十五條、第四十七條、第二十六條前段、
    第三十八條第一項第二款之規定，並審酌被告甲○○犯罪之動機僅係因細故即持
    銳利尖刀砍殺告訴人吳鴻鋁，惡性匪淺，危害社會治安甚鉅，不宜輕縱，犯罪目
    的、手段極為兇殘、品行亦極為不佳，詳如前述，此有台灣台中地方法院檢察署
    刑案資料查註紀錄表一份在卷可按、所生危害等一切情狀，量處被告有期徒刑六
    年六月，並認前揭尖頭螺絲起子一把，雖未據扣案，惟被告甲○○供述稱，該尖
    頭螺絲起子一把目前放置於家中，並未滅失，係為被告甲○○供犯罪所用之物，
    且屬被告甲○○所有，爰亦依法併予宣告沒收之。至於扣案之被告甲○○行兇用
    之尖刀一把，雖為被告甲○○供犯罪所用之物，然係屬被害人丁○所有，並非屬
    被告甲○○所有，而不予宣告沒收。核其認事用法均無違誤。被告上訴以其業已
    與被害人和解原審量刑過重指摘原審判決不當，惟被告迄今並未提出任何和解書
    足資佐證其已取得被害人吳鴻鋁之諒解，且被告雖事後於本院坦承殺人犯行，然
    依上開被告僅因細故即持銳利尖刀砍殺吳鴻鋁，手段極為兇殘、惡性匪淺，危害
    社會治安甚鉅等情，原審量處有期徒刑六年六月，並無不當，被告右揭上訴顯無
    理由，應予駁回。據上論斷，應依刑事訴訟法第三百六十八條，判決如主文。
本案經檢察官戊○○到庭執行職務。
中      華      民      國      九十二  年      十二    月      二十五  日
                                臺灣高等法院臺中分院刑事第三庭
                                      審判長法  官  陳  朱  貴
                                            法  官  劉  連  星
                                            法  官  胡  忠  文
右正本證明與原本無異。
如不服本判決應於收受送達後十日內向本院提出上訴書狀，其未敘述上訴之理由者並
得於提起上訴後十日內向本院補提理由書（均須按他造當事人之人數附繕本）。
                                            書記官  許  美  惠
中      華      民      國      九十二  年      十二    月      二十六  日
附錄論罪科刑實體法條文：
刑法第二百七十一條：
殺人者，處死刑、無期徒刑或十年以上有期徒刑。
前項之未遂犯罰之。
預備犯第一項之罪者，處二年以下有期徒刑。
刑法第三百二十一條：
犯竊盜罪而有左列情形之一者，處六月以上、五年以下有期徒刑：
一  於夜間侵入住宅或有人居住之建築物、船艦或隱匿其內而犯之者。
二  毀越門扇、牆垣或其他安全設備而犯之者。
三  攜帶兇器而犯之者。
四  結夥三人以上而犯之者。
五  乘火災、水災或其他災害之際而犯之者。
六  在車站或埠頭而犯之者。
前項之未遂犯罰之。
                                                                        Ａ


司法院資訊處製作；財團法人民間司法改革基金會備份。
